臺灣臺北地方法院交通事件裁定　　　 100年度交聲字第1187號
原處分機關　臺北市交通事件裁決所
異　議　人
即受處分人　張育滕
上列受處分人因違反道路交通管理處罰條例案件，對於臺北市交
通事件裁決所民國100年4月12日所為之處分（原處分案號：北市
裁罰字第裁22-A01XMD049號），聲明異議，本院裁定如下：
    主  文
異議駁回。
    理  由
一、按汽車有使用吊銷、註銷之牌照行駛之情形者，處汽車所有
    人新臺幣（下同）3,600元以上10,800元以下罰鍰，並禁止
    其行駛及扣繳其牌照，道路交通管理處罰條例第12條第1項
    第4款、第2項定有明文。又汽車有使用註銷牌照行駛之情形
    ，經警製單舉發，而逾越舉發通知單所載應到案期限60日以
    上始自行繳納罰鍰或由公路主管機關逕行裁決者，處汽車所
    有人罰鍰新臺幣（下同）8,100元，違反道路交通管理事件
    統一裁罰基準表亦定有明文。再按行為人有本條例之情形者
    ，應填製舉發違反道路交通管理事件通知單，並於被通知人
    欄予以勾記，其通知聯依下列規定辦理：(一)當場舉發者，應
    填記駕駛人或行為人姓名、性別、出生年月日、地址、身分
    證統一編號及車主姓名、地址、車牌號碼、車輛種類。被查
    獲之駕駛人或行為人為受處分人時，應於填記通知單後將通
    知聯交付該駕駛人或行為人簽名或蓋章收受之；拒絕簽章者
    ，仍應將通知聯交付該駕駛人或行為人收受，並記明其事由
    及交付之時間；拒絕收受者，應告知其應到案時間及處所，
    並記明事由與告知事項，視為已收受；(二)受處分人非該當場
    被查獲之駕駛人或行為人，舉發機關應另行送達之，違反道
    路交通管理事件統一裁罰基準及處理細則第11條第1項第1款
    、第2款亦設有規定。
二、本件異議人即受處分人張育滕（下稱受處分人）所有車牌號
    碼6256-DA號自用一般小客車，於民國98年12月14日下午18
    時41分許，由周執中駕駛行經臺北市○○路與泉州街交岔路
    口，為臺北市政府警察局交通大隊警員攔停稽查，執勤警員
    經查詢上開車輛之車籍資料後，發覺上開車輛使用之6256-D
    A號牌照業已於98年8月12日由原處分機關即臺北市交通事件
    裁決所註銷在案，遂以上開車輛有「使用註銷牌照行駛」之
    違規行為而填製掌電字第A01XMD049號舉發通知單，因道路
    交通管理處罰條例第12條第1項係以汽車所有人為處分對象
    ，執勤警員乃將上開舉發通知單交由駕駛人周執中簽名後，
    再依違反道路交通管理事件統一裁罰基準及處理細則第11條
    第1項第1款、第2款之規定，將上開舉發通知單掛號郵寄送
    達於受處分人。嗣受處分人於99年12月2日向原處分機關提
    出申訴 (逾越上開舉發通知單所載應到案日期【99年1月13
    日】60日以上)，經原處分機關函請舉發單位即臺北市政府
    警察局交通大隊查覆後，仍認受處分人於上揭時、地確有上
    開違規行為，乃於100年4月12日依道路交通管理處罰條例第
    12條第1項第4款、第2項之規定，裁處受處分人最高額罰鍰
    8,100元並扣繳6256-DA號汽車牌照等情，有臺北市政府警察
    局掌電字第A01XMD049號舉發通知單、臺北市政府警察局交
    通警察大隊100年6月8日北市警交大執字第10031106100號函
    、受處分人99年12月2日交通違規案件陳述書、臺北市政府
    警察局交通警察大隊100年5月13日北市警交大執字第100309
    18100號函、臺北市交通事件裁決所100年4月12日北市裁催
    字第裁22-A01XMD049號違反道路交通管理事件裁決書等各1
    件在卷可憑。
三、受處分人聲明異議意旨略以：車牌號碼6256-DA號自小客車
    之實際所有權人係周明誠；周明誠先前將車輛過戶登記於受
    處分人名下，係欲以受處分人之名義向銀行申請貸款，而為
    釐清雙方責任之故，周明誠前書立聲明書1紙，表明前開汽
    車貸款清償完畢之後，會再將上開車輛過戶登記於周明誠名
    下，且願全權負責上開車輛所衍生之稅金、違規罰鍰及交通
    事故等相關責任；嗣周明誠未依前開約定完成車輛過戶登記
    ，且對於上開車輛之違規罰鍰亦均未繳納，受處分人就上開
    車輛之實際所有權人係周明誠乙節，已向法院提起民事訴訟
    ，本件違規裁罰應移轉由周明誠負擔等語，並提出93年7月
    27日車輛動產抵押契約書、94年11月15日聲明書、100年4月
    18日民事補正聲明狀各1件為證。
四、經查:
  (一)車牌號碼6256-DA號自用小客車係於93年7月27日登記為受處
    分人所有，且上開車輛於98年間，因未依規定參加定期檢驗
    ，於98年7月20日經臺北市交通事件裁決所開立裁決書裁罰
    並限期檢驗，嗣因仍未到案繳納罰鍰及辦理驗車，而於同年
    8月12日遭臺北市交通事件裁決所逕行註銷上開汽車牌照等
    情，為受處分人所不爭執，並有上開車輛汽車車籍資料、違
    規查詢報表、臺北市交通事件裁決所99年12月16日北市裁申
    字第09943661900號函附卷可憑。又上開汽車號牌經註銷後
    ，於98年12月14日下午18時41分許，仍懸掛於車上，並由案
    外人周執中駕駛行駛於道路，於行經臺北市○○路與泉州街
    口時，為警以使用註銷之牌照行駛為由而製單舉發，並交付
    駕駛人周執中簽名，因該車登記所有人為受處分人，而非周
    執中，故警員依規定將簽名之舉發通知單收回，另於98年12
    月16日以掛號郵寄受處分人臺北市○○區○○路5段150巷
    457號住所，受處分人收受本件舉發通知單後，未於應到期
    限（即99年1月13日）向處罰機關辦理歸責，遲至99年12月2
    日始以該車依其與周明誠協議，交通違規罰鍰應由周明誠負
    責為由提出申訴，原處分機關乃以受處分人為汽車所有人而
    有使用註銷牌照行駛之違規行為，對受處分人處以8,100元
    之罰鍰並扣繳牌照各節，此為受有分人所是認，並有臺北市
    政府警察局掌電字第A01XMD049號舉發通知單、臺北市政府
    警察局交通警察大隊100年6月8日北市警交大執字第1003110
    6100號函、受處分人99年12月2日交通違規案件陳述書、臺
    北市政府警察局交通警察大隊100年5月13日北市警交大執字
    第10030918100號函、臺北市政府警察局交通警察大隊100年
    6月8日北市警交大執字第10031106100號函及所附舉發通知
    單存根聯影本暨大宗掛號函件聯影本、臺北市交通事件裁決
    所100年4月12日北市裁催字第裁22-A01XMD049號違反道路交
    通管理事件裁決書及送證證明等附卷可按，堪認受處分人名
    下所有之車牌號碼6256-DA號自用小客車，於上揭時、地，
    確有「使用註銷牌照行駛」之違規行為，且已經舉發及處分
    ，該舉證通知單及裁決書均已經受處分人收受。
  (二)雖受處分人辯稱其非上開車輛所有權人，其已提出民事訴訟
    確認上開車輛之所有權人為周明誠，本件違規應歸責於周明
    誠云云。惟查：
    1.汽車登記監理制度係為使交通主管機關得以達成加強道路
      交通管理，維護交通秩序之目的而設置，該項監理登記之
      法律效果雖不等同於民法登記制度之法律效果，然汽車一
      經監理登記後，交通主管機關就汽車所衍生之稅金、違規
      罰鍰及交通事故等相關責任，通常均係以車輛登記名義人
      為該等公法負擔之義務主體，並據以從事相關公法上之處
      分等情形，為眾所週知之事，依受處分人之智識程度及其
      提出之94年11月15日聲明書以觀，受處分人就上開車輛登
      記於其名下後，所需承擔之公法上責任，應知之甚詳；而
      上開車輛於98年間未依規定辦理檢驗，嗣經原處分機關註
      銷汽車牌照，上開車輛已屬無牌照可用等情，亦為受處分
      人所是認，並有臺北市交通事件裁決所99年12月16日北市
      裁申字第09943661900號函附卷可稽，堪認受處分人早已
      知悉登記於其名下之車牌號碼6256-DA號自小客車之汽車
      牌照已於98年7月20日經臺北市交通事件裁決所開立裁決
      書裁罰並限期檢驗，嗣因仍未到案繳納罰鍰及辦理驗車，
      而於同年8月12日遭臺北市交通事件裁決所逕行註銷上開
      汽車牌照，然受處分人竟未阻止他人繼續使用該輛汽車或
      以周明誠未履行聲明書之約定為由辦理繳銷照牌，以避免
      違規情事發生，其所為即難謂為無過失。
    2.又受處分人固提出93年7月27日車輛動產抵押契約書、94
      年11月15日聲明書、100年4月18日民事補正聲明狀，以證
      明其與周明誠間確曾訂有民事契約關係，然其與周明誠之
      契約關係究係如何約定、其2人間之契約關係是否存有爭
      議、上開車輛之所有權究竟歸屬於何人及受處分人是否因
      周明誠有債務不履行之行為而受有損害等情形，均屬受處
      分人與周明誠間之民事私權爭議，就此等爭議，受處分人
      自應洵民事訴訟及強制執行等程序尋求救濟，而汽車應依
      道路交通管理相關規定懸掛合法之牌照，始能行駛於道路
      ，係交通主管機關基於公權力對交通秩序之管理權能，亦
      為人民應遵守之公法上義務，上開汽車既登記於受處分人
      名下，且受處分人對於上開車輛無合法牌照仍由他人繼續
      駕駛行駛亦未加以制止，而放任其發生，則其因此而應負
      擔之公法上義務，自不容因受處分人與他人之間存有私權
      爭議，而得恣意解免。
五、綜上，應認受處分人所執異議理由，均無足採。受處分人所
    有之汽車，於上揭時、地，有汽車使用吊銷、註銷之牌照行
    駛之違規事實明確，均堪認定。原處分機關依道路交通管理
    處罰條例第12條第1項第4款、第2項及違反道路交通管理事
    件統一裁罰基準表之規定，裁處受處分人罰鍰最高額8,100
    元、扣繳牌照，核無違誤。本件受處分人之異議為無理由，
    應予駁回。
六、據上論斷，應依道路交通事件處理辦法第18條，裁定如主文
    。
中    華    民    國   100    年    8     月    8     日
                              交通法庭法  官  陳慧萍
以上正本證明與原本無異
如不服本裁定應於送達後5日內向本院提出抗告狀
                                      書記官  黃慧怡
中    華    民    國   100    年    8     月    8     日